---
title: "Statistical Project"
author: "Nicolas Makaroff"
date: "01/05/2019"
---

```{r setup, include=FALSE}
knitr::opts_chunk$set(echo = TRUE)
```

# Statistiques Descriptives 

## (a)

Avant de commencer toute chose, on analyse d'abord la base de donnée fournit afin de comprendre les valeurs dans celle-ci et éventuellement détecter des irrégularités.
```{r,echo=TRUE}
knitr::opts_chunk$set(echo=TRUE,message=FALSE,warning=FALSE)
library(ggplot2)
library(magrittr)
library(dplyr)
library(tidyr)
data <- read.csv("Data_Binomial_16.csv")
summary(data)
data %>%
   dplyr::select_if(is.numeric) %>%
   tidyr::gather(variable, value) %>%
   ggplot(aes(value))+
   geom_dotplot()+
   facet_wrap(~variable, scales="free")

data %>%
        select_if(is.numeric) %>%
        gather(variable, value) %>%
        ggplot(aes(y=value,x=variable, fill=variable, colour=variable))+
        geom_boxplot(alpha=0.5)+
        facet_wrap(~variable, scales="free")

outlier_cost <- boxplot.stats(data$cost)$out

```

On remarque ainsi les valeurs absurdes dans le pourcentage de victoire (ainsi que le prix éxubérant de certains jeux de cartes).

Nous pouvons donc à nettoyer la base de données des valeurs incohérentes. Ici nous pouvons les supprimer parce que le sujet le présente comme cela mais dans une étude plus poussée de data une réelle question se poserait surtout pour les valeurs $NaN$
```{r,fig.show='hold',out.width='33%',echo=TRUE}
data_clean <- subset(data,victory > 0 & victory < 100 ,victory & sex)
summary(data_clean)

data_homme <- subset(data_clean, sex == 1, victory & sex)
data_femme <- subset(data_clean, sex == 0 ,victory & sex)
boxplot(data_clean$victory~data_clean$sex,varwidth = TRUE,notch = TRUE,outline = TRUE ,col = c("blue","pink"),main="Répartition des victoire en fonction du sexe")

```


## (b)
les âges étant déja rangés en trois catégories, on peut faire le même raisonnement que dans la question $1(a)$.
```{r,echo=TRUE,fig.show='hold',out.width='33%'}
boxplot(data_clean$victory~data_clean$age,varwidth = TRUE,notch = TRUE,outline = TRUE ,col = c("black","red","green"),main="Répartition des victoire en fonction de l'âge")

boxplot(data_clean$victory~cut(data_clean$cost, breaks = seq(0,500,30),xlabel=c(""), include.lowest = TRUE, ),varwidth = TRUE,notch = FALSE,outline = TRUE ,col = c("blue","pink"),main="Répartition des victoire en fonction du prix")
plot(data_clean$victory~data_clean$cost)




```
On remarque que les victoires lorsque le prix du jeu dépasse 150 sont négligeables.

## (c)

```{r,echo=TRUE,fig.show='hold',out.width='33%'}
data_clean$cost.cat <- cut(data_clean$cost,breaks = seq(0,50,2))
table(data_clean$cost.cat)
hist(data_clean$cost,breaks = 30)
```

## (d)

```{r,echo=TRUE,fig.show='hold',out.width='33%'}
data_clean$victory.cat <- cut(data_clean$victory,breaks = seq(0,100,10))
table(data_clean$victory.cat)

hist(data_clean$victory,breaks = 30)
par(new=TRUE)
# plot(dchisq(0.5*x,25))

hist(data_clean$victory,breaks=30,freq=FALSE)
#par(new=TRUE)
y<-seq(0,100,by=0.1)
lines(y,dchisq(0.5*y,25))

```

# Estimations 

## (a)
tracer loi exponentielle

```{r,echo=TRUE,fig.show='hold',out.width='33%'}

hist(data_clean$cost,breaks = 30,xlab="",ylab="")

x<-seq(from = min(data_clean$cost),to = max(data_clean$cost), length.out = length (data_clean$cost) )
par(new=TRUE)
plot(dexp(x,rate = 0.01),type="l",xlab = "prix du paquet",ylab="fréquence",col="red")

```

## (b)
Calculons la vraisemblance du modèle :\newline
$L(x_1,...,x_n;\lambda)=\prod\limits_i^nf(x_i;\lambda)=\prod\limits_i^n\lambda\exp(-\lambda(x_i-x_0)1_{[x_0,+\infty]}(x_i))=\lambda^n\exp(-\lambda\sum\limits_i^nx_i+\lambda nx_0)1_{[x_0,+\infty]}(\min x_i)$

## (c)

A l'aide de la question (a), on obtien la log-vraisemblance :
$$\mathcal{L}(x_i;\lambda)=n\log(\lambda) - \lambda\sum\limits_i^nx_i + n\lambda x_0$$
On dérive et on cherche le point d'annulation : $0=\frac{n}{\lambda} - \sum\limits_i^n +nx_0$
Et ainsi l'EMV est $$\hat{\lambda}=\frac{n}{c}\text{ ou } c= -nx_0+\sum\limits_i^nx_i$$
EMV de $$x_0=\min(x_i)$$ 
```{r,echo=TRUE,fig.show='hold',out.width='33%'}

exp_1 <- function(lambda,echan) {
  n <- length(echan)
  xn <- 0
  x0 <- min(echan)
  for (i in echan){
    xn <- xn + i
  }
   return( n*log(lambda)-lambda*xn+n*lambda*x0)
}
vect_p=seq(0.01,1,length.out=100)
vect_vraisemblance <- sapply(vect_p,function(vect_p) exp_1(vect_p,data$cost))
plot(vect_vraisemblance)

```

## (d)
```{r,echo=TRUE,fig.show='hold',out.width='33%'}
EMV <- 1/(mean(data_clean$cost)-min(data_clean$cost))
plot(vect_vraisemblance)
abline(h=EMV)
```

## (e)
La loi suivi par le modèle est une loi normale $\mathcal{N}(40+\frac{P}{10},\sigma^2)$
Le calcul de la vraisemblance donne : 
$$L(x_i,\hat{\sigma})=\frac{1}{(2\pi)^{\frac{n}{2}}\sigma^n}\prod_i^n\exp(-\frac{1}{2}\frac{(x_i-\mu)^2}{\sigma^2})=\frac{1}{(2\pi)^{\frac{n}{2}}\sigma^n}\exp(\sum_i^n(x_i-40-\frac{P_i}{10}))$$
Et donc, la log-vraisemblance est :
$$\mathcal{L}(x_i,\hat{\sigma})=-\frac{n}{2}\log(2\pi) -n\log(\hat{\sigma})-\frac{1}{2\hat{\sigma^2}}\sum_i^n(x_i-40-\frac{P_i}{10})^2$$
## (f)
Une dérivation par rapport à $\sigma$ donne l'EMV :
$$\hat{\sigma^2}=\frac{1}{n}\sum_i^n(x_i-40-\frac{P_i}{10})^2$$
```{r,echo=TRUE,fig.show='hold',out.width='33%'}

norm_1 <- function(sigma,echan) {
  n <- length(echan)
  xn <- 0
  for (i in echan){
    xn <- xn +(data_clean$victory[i] - 40 - data$cost[i]/10)**2 
  }
   return(-n/2 *log(2*pi)-n*log(sigma)-1/(2*sigma**2)*xn)
}
vect_p=seq(0.01,1,length.out=100)
vect_vraisemblance <- sapply(vect_p,function(vect_p) norm_1(vect_p,data_clean$victory))
plot(vect_vraisemblance)
abline(h=EMV)
```

On vérifie que l'estimateur obtenue est bien maximum à l'aide d'une dérivée seconde.

# Intervalles de confiance

## (a)


La formule théorique de l'Intervalle de confiance de la variance $IC_{1-\alpha}(\sigma^2)$, $\mu$ étant inconnue dû manque d'information sur la translation $x_0$, est : \newline
$$IC_{1-\alpha}(\sigma^2) = [\frac{nS^2(\omega)}{b},\frac{nS^2(\omega)}{a}]$$\newline
où $S^2(\omega)=\frac{\sum^{n}_{i=1}(X_i(\omega) - \bar{X}(\omega))^2}{n}$ et où les réels $a$ et $b$ sont déterminés dans une table de la loi $\chi^2(n-1)$ de la v.a. U par : $\mathbb{P}(U\le a)=\alpha/2$ et $\mathbb{P}(U\le b)=1-\alpha/2$\newline
ceci est valable pour encadrer la parmètre $\lambda$ car nous avons $\frac{1}{\lambda^2}=\sigma^2$ pour la loi exponentielle.



On applique le théorème central limite : 
$$\sqrt{n}\frac{\bar{X}_n - \frac{1}{\lambda}-x_0}{\frac{1}{\lambda}} \sim \mathcal{N}(0,1)$$

Or : $$\frac{1}{\hat{\lambda}}=-x_0 + \bar{X}_n$$
On obtient alors l'intervalle de confiance : 
$$[\hat{\lambda} - \frac{\hat{\lambda}}{\sqrt{n}}q_{1-\frac{\alpha}{2}};\hat{\lambda} + \frac{\hat{\lambda}}{\sqrt{n}}q_{1-\frac{\alpha}{2}}]$$


## (b)
```{r,echo=TRUE,fig.show='hold',out.width='33%'}
EMV <- 1/(mean(data_clean$cost)-min(data_clean$cost))
EMV
I_C2 <- function(alpha){
  n=length(data_clean$cost)
  icg=EMV-EMV*qnorm(1-alpha/2,0,1)/sqrt(n)
  icd=EMV+EMV*qnorm(1-alpha/2,0,1)/sqrt(n)
  return(c(icg,icd))
}

val_alpha <- seq(0.5,0.99,length.out=45)
intervalle_confiance <- sapply(val_alpha,function(alpha) I_C2(alpha))
plot(seq(0.5,0.99,length.out = 90),intervalle_confiance)
```

```{r,echo=TRUE,fig.show='hold',out.width='33%'}
to_plot<-c()
for (i in 1:length(intervalle_confiance)){
  append(to_plot,intervalle_confiance[i])
}
val_alpha2 <- rep(val_alpha,2)
# sort(val_alpha2)
plot(val_alpha2,to_plot)
```


# Tests 

## (a)
```{r}
mean(data_homme$victory)
mean(data_femme$victory)
```

Les pourcentages de victoire des hommes et des femmes sont tous deux inférieurs à 50%.

## (b)

Nous allons tester le fait qu'une femme a un pourcentage de victoire plus élever que celui d'un homme avec un risque de première espèce $\alpha=0.05$.
On pose le problème suivant :
$$H_0: \mu_{femme}=\mu_{hommme}$$
$$H_1: \mu_{femme} \neq \mu_{homme}$$
On suppose que les $X_{femme}$ et $X_{homme}$ sont i.i.d. 
Sous l'hypothèse $H_0$, on a alors $$X_{femme}-X_{homme} \sim \mathcal{N}(0,\sqrt{\sigma_{femme}^2-\sigma_{homme}^2})$$

Pour pouvoir utiliser le test de Student nous vérifier sa compatibilté avec une loi normale avec un test de kolmogorov.

```{r}
ks.test(data_homme$victory, "pnorm", mean = mean(data_homme$victory), sd = sd(data_homme$victory))
```


```{r,echo=TRUE,fig.show='hold',out.width='33%'}
t.test(data_homme$victory, mu = mean(data_femme$victory), alternative = "two.sided")
```

## (c)
On ne connait pas la loi assouvie par l'echantillon des paquets de cartes qui valent chers nous allons donc utiliser un test de Kolmogorov pour vérifier la loi normale d'écart-type=$5$ dont on sait que la fonction de répartition est continue:

```{r,echo=TRUE}
q <- quantile(data_clean$cost,0.7)
data_jeu_cher <- subset(data_clean, cost>=unname(q))
res <- ks.test((data_jeu_cher$victory)-mean(data_jeu_cher$victory),"pnorm",mean=0,sd=5)
res

```

```{r,echo=TRUE,fig.show='hold',out.width='33%'}
data_jeu_cher$victory.cat <- cut(data_jeu_cher$victory,breaks = seq(0,50,2))
table(data_jeu_cher$victory.cat)
hist(data_jeu_cher$victory-mean(data_jeu_cher$victory),breaks = 30)
```
La valeur de la $p-value$ confirme que la loi suivi est bien normale.
